台灣台中地方法院刑事判決　　　　　　　　　　　　　九十一年度訴字第七一六號
　　公　訴　人　台灣台中地方法院檢察署檢察官
　　被　　　告　甲○○
　　　　　　　　乙○○
右列被告等因違反電信法等案件，經檢察官提起公訴（九十年度偵字第二二七０六號
），本院判決如左：
    主  文
甲○○收受贓物，處有期徒刑肆月，如易科罰金，以參佰元折算壹日。
乙○○連續以詐術得財產上不法之利益，處有期徒刑伍月，如易科罰金，以參佰元折
算壹日。
    事  實
一、甲○○前於民國八十一年間因懲治盜匪條例、煙毒、違反麻醉藥品管理條例等案
    件，經法院分別判處有期徒刑四年、三年二月、五年二月並經定應執行有期徒刑
    十一年六月確定，入監執行後於八十五年九月五日假釋出獄，現仍於假釋期間，
    猶不知悔改，其明知行動電話號碼0000000000之ＳＩＭ卡一張，係於
    九十年五月二十一日，由一不詳姓名年籍之人持丁○○於九十年五月八日所遺失
    國民身分證，委託丙○○（另行偵辦中）冒用丁○○之名義，向中華電信股份有
    限公司南台中營運處申辦而詐欺取得之物，屬來源不明之贓物，仍自該不詳姓名
    年籍之人處予以收受，隨即於九十年五月下旬某日，在台中市○○路某處茶坊，
    因乙○○表示沒有ＳＩＭ卡可供使用，甲○○即將上開ＳＩＭ卡一張交付與乙○○（甲○○此另有無涉及幫助盜用他人電信設備通信罪嫌，或違反電信法第五十
    六條第二項後段之意圖供第三人盜用他人電信設備通信，而出借電信器材罪嫌，
    應由檢察官另行偵辦），而乙○○亦明知該張ＳＩＭ卡屬來源不明之贓物，仍予
    以收受後，即基於概括犯意，並意圖為自己取得免付通信費用之不法利益，自九
    十年五月二十三日起至同年六月五日止，在台中縣市等地，將上開ＳＩＭ卡一張
    插入自己所有之ＮＯＫＩＡ廠牌８８５０型之行動電話機具內，而連續撥打使用
    多次，使中華電信股份有限公司之行動電話通信系統陷於錯誤，誤以為前開門號
  之申請人將按時繳納行動電話使用費，而提供通信服務，總計取得免付中華電信
    股份有限公司電信費用達新台幣（下同）六千二百八十八元之不法利益。嗣因丁○○接獲上開中華電信股份有限公司製發之繳費帳單，發現有遭人冒名申辦行動
    電話門號並提出申覆，經交通部電信總局配置之電信警察隊第二中隊據報清查比
    對通聯紀錄，始查悉上情。
二、案經台中市警察局第一分局報請台灣台中地方法院檢察署檢察官偵查起訴。
    理  由
一、訊據被告甲○○矢口否認有何收受贓物之行為，並辯稱：上開ＳＩＭ卡一張係一
    綽號「阿勝」之不詳姓名年籍成年男子交付與被告乙○○，當日伊只是在場介紹
    該二人認識，事後被告乙○○雖曾以電話要伊取回該張ＳＩＭ卡，伊並未前往取
    回，該張ＳＩＭ之交付及使用均與伊無涉云云，而被告乙○○固坦承有收受該行
    動電話號碼0000000000之ＳＩＭ卡一張，並於前揭時地持以撥打電話
    卻未繳付電信通信費用等事實，惟矢口否認有何收受贓物或盜用他人電信設備通
    信之行為，並辯稱：該張ＳＩＭ卡係一綽號「阿勝」之不詳姓名年籍成年男子所
    交付，伊認為該人既將ＳＩＭ卡借伊使用，所撥打之通信費用該人會繳付，並不
    知道該張ＳＩＭ卡為贓物，更不知係盜用他人電信設備通信云云。經查：
（一）該行動電話號碼0000000000之ＳＩＭ卡一張，係於九十年五月二十
      一日遭一不詳姓名年籍之人冒用丁○○名義所申辦，業據被害人丁○○指述在
      卷，並有中華電信公司南台中營運處行動電話業務租用異動申請書影本、冒用
      切結書等影本各一份附卷可稽，則該不詳姓名年籍之人既係以偽造表示申請人
      為被害人丁○○本人之屬私文書之申請書，並持以行使之而著手施用詐術，使
      中華電信股份有限公司陷於錯誤，而交付其上開ＳＩＭ卡一張，加以此行動電
      話ＳＩＭ卡可供通訊之使用，且在一定條件下並具有可轉讓性，已有一定之財
      產價值而應認具有財物之性質，自屬該不詳姓名年籍之人詐欺取得之財物，此
      既為該人為此詐欺取財罪之財產犯罪所得之物，即該當於刑法第三百四十九條
      所規定之贓物，合先敘明。
（二）其次，被告乙○○於九十年十一月九日為警初次訊問時，即供稱該張ＳＩＭ卡
      係由一綽號「阿賢」之人所交付，而此綽號「阿賢」之人即為被告甲○○，亦
      據被告乙○○、甲○○供承無訛，且被告乙○○對當時交付之時間、地點即已
      供述甚詳，更絲毫未曾提及有另一綽號「阿勝」之不詳姓名年籍之人在場，或
      該ＳＩＭ卡非綽號「阿賢」者（即被告甲○○）所交付，尚另有其人等情，而
      證人即當時訊問被告乙○○之警員賴鈺峰復到庭結證稱：當時被告乙○○僅表
      示該張ＳＩＭ卡為綽號「阿賢」之人（即被告甲○○）所直接交付，並未提到
      另一綽號「阿勝」人存在，更無先稱係綽號「阿勝」者所交付，因無法說明該
      人全名才改稱係「阿賢」所交付之情形，亦未曾提及有透過「阿賢」介紹而認
      識「阿勝」，是後來被告甲○○到警局時，才說到有一綽號「阿勝」之人存在
      等語，以被告乙○○初始從未曾提及除被告甲○○外，尚有一綽號「阿勝」之
      人存在，或實由該人提供該張ＳＩＭ卡等情以觀，此綽號「阿勝」之人是否係
      被告二人事後為圖卸責所杜撰，實際上並無該人存在，已非無疑；況且，被告
      甲○○、乙○○二人自警訊後迄本院審理中，均無法提供該綽號「阿勝」者之
      詳細姓名、住址以供查證，迄本院最後言詞辯論期日，被告甲○○始供稱該人
      或許名為「陳奇勝」，但仍不知該人詳細年籍資料、住址等，以被告乙○○事
      後所改稱情節，其並不知道如何與該綽號「阿勝」之人聯繫，甚至事後欲歸還
      ＳＩＭ卡仍須透過被告甲○○與該人聯絡，則被告乙○○何以憑信一素不相識
      且事後亦不知如何取得聯繫之人，而相信其使用該人所提供ＳＩＭ卡之相關費
      用，該人會為其繳付，實悖於常情，亦足見應無該綽號「阿勝」之人存在，或
      甚且有交付該張ＳＩＭ卡與被告乙○○之情形，應以被告乙○○於警訊時所供
      述事實方為真正，亦即該張ＳＩＭ卡應係被告甲○○交付其使用。
（三）進而，上開ＳＩＭ卡一張既屬來源不明之贓物，已如前述，被告甲○○竟仍予
      收受，且被告甲○○交付供被告乙○○使用時，其二人非惟未曾提及通信費用
      何人繳付問題，其等對該張ＳＩＭ卡之合法使用權人更絲毫不知，再參諸被告
      乙○○於僅十四日之使用期間，所撥打之通信費用更達六千二百八十八元，使
      用情形甚為密集、頻繁，有電話通聯明細表一份在卷為憑，其事後卻絲毫無自
      行繳付通信費用之意，若非被告甲○○、乙○○二人已明知該張ＳＩＭ卡屬來
      源不明之贓物，並未經合法申辦之使用權人交付或同意其等使用，被告乙○○
      當無如此大肆撥用，事後又自認毋庸負擔通信費用之理。綜上所述，被告二人
      所辯，顯屬卸責之詞，並無足採；此外，被告乙○○確有以該張ＳＩＭ卡撥打
      使用之情形，復有證人林家任之證述可資佐證，本案事證已臻明確，被告二人
      上開犯行，應堪認定。
二、按電信法第五十六條第一項罪責之成立，係以意圖為自己或第三人不法之利益，
    以有線、無線或其他電磁方式，盜接或盜用他人電信設備通信者為成立要件，必
    以有「他人」之電信設備存在為前提，故倘若所撥打之行動電話門號為冒用他人
    之名義所申請者，因係電信業者所核發「真實」之門號，且被冒用名義者，實際
    上亦未申請該門號使用，而該冒用他人名義申請行動電話門號之人，既將其所申
    請取得之ＳＩＭ卡提供他人使用，亦顯有同意經其交付取得各該ＳＩＭ卡之人撥
    打之意思，自與上開電信法第五十六條第一項所規定盜用他人電信設備通信罪之
    構成要件有別，於此情形，自亦無電信法第五十六條第一項罪係刑法第三百三十
    九條第二項詐欺得利罪特別法，而應適用前者規定之問題；是以，被告甲○○既
    明知該張ＳＩＭ卡係來源不明之贓物，已如前述，其仍予收受，並轉交與亦知情
    之被告乙○○收受，且本案被告乙○○所使用之ＳＩＭ卡一張，既係冒用被害人
    丁○○名義所申請，而交付其使用之被告甲○○或其前手復有同意被告乙○○使
    用之意，揆諸前揭說明，雖難以電信法第五十六條第一項之罪相繩，惟其既有為
    得免繳付通話費用不法利益之意圖，並使中華電信股份有限公司誤認係該電話號
    碼名義上所申辦而應繳付費用之人所使用，或係經名義上申辦人同意且將代其繳
    付通話費用之第三人所使用，始提供被告乙○○通信服務，被告乙○○仍有對電
    信業者施用詐術，以獲取免付費使用之利益之行為，核被告甲○○所為，應係犯
    刑法第三百四十九條第一項之收受贓物罪，被告乙○○所為，應係犯同法第三百
    四十九條第一項收受贓物罪及第三百三十九條第二項之詐欺得利罪。公訴人誤認
    被告乙○○所為，係犯電信法第五十六條第一項之盜用他人電信設備罪云云，尚
    有未洽，惟其基本社會事實既屬同一，本院仍應予以審理，並變更其起訴法條。
    又被告乙○○先後多次以上開ＳＩＭ卡撥打行動電話之詐欺得利犯行，時間緊接
    ，觸犯構成要件相同之罪名，顯係基於概括犯意反覆為之，為連續犯，應依刑法
    第五十六條規定以一罪論，並加重其刑。被告乙○○所犯上開收受贓物及詐欺得
    利罪二罪間，有方法結果之牽連關係，應依刑法第五十五條規定，從一重之詐欺
    得利罪處斷。爰分別審酌被告甲○○前於八十一年間因懲治盜匪條例、煙毒、違
    反麻醉藥品管理條例等案件，經法院分別判處有期徒刑四年、三年二月、五年二
    月並經定應執行有期徒刑十一年六月確定，入監執行後於八十五年九月五日假釋
    出獄，於假釋期間再為本案犯行，素行非佳，而被告乙○○則無前科，有台灣高
    等法院被告全國前案紀錄表、台灣台中地方法院檢察署刑案資料查註紀錄表各二
    份可按，其等犯後均未能坦承犯行，且被告乙○○就所上開犯行致被害人丁○○
    受有損害之部分，迄未能賠償，但其等之犯罪手段、情節尚非嚴重，及其等之犯
    罪動機、目的、犯罪所生之損害等一切情狀，各量處如主文所示之刑，並均諭知
    易科罰金之折算標準，以示懲儆。至於上開行動電話門號０九一九─六七四００
    九號ＳＩＭ卡一張，及被告乙○○用以撥打之ＮＯＫＩＡ廠牌８８５０型之行動
    電話機具一只，業據被告乙○○分別供稱前者已丟棄無法找到，後者則已經轉賣
    他人等語，且如前述，被告乙○○上開犯行尚難認係違反電信法第五十六條第一
    項之罪，亦無電信法第六十條之規定關於應宣告沒收規定之適用，而上開物品復
    未扣案，為免將來執行困擾，爰不予宣告沒收，附此敘明。
據上論斷，應依刑事訴訟法第二百九十九條第一項前段、第三百條，刑法第五十六條
、第三百三十九條第二項、第一項、第三百四十九條第一項、第五十五條後段、第四
十一條第一項前段，罰金罰鍰提高標準條例第一條前段、第二條，判決如主文。
中      華      民      國    九十一    年      九      月      五      日
                              臺灣臺中地方法院刑事第一庭
                                法  官  林  麗  真
右正本證明與原本無異。
如不服本判決，應於送達後十日內向本院提出上訴狀（須附繕本），上訴於台灣高等
法院台中分院。
                                書記官
中      華      民      國    九十一    年      九      月      五      日
附錄本案論罪科刑法條全文：
中華民國刑法第三百三十九條
 (普通詐欺罪)
意圖為自己或第三人不法之所有，以詐術使人將本人或第三人之物交付者
，處五年以下有期徒刑、拘役或科或併科一千元以下罰金。
以前項方法得財產上不法之利益或使第三人得之者，亦同。
前二項之未遂犯罰之。
中華民國刑法第三百四十九條
收受贓物者，處三年以下有期徒刑、拘役或五百元以下罰金。
搬運、寄藏、故買贓物或為擔保者，處五年以下有期徒刑、拘役或科或併
科一千元以下罰金。
因贓物變得之財物，以贓物論。
